臺灣臺東地方法院民事裁定
110年度消債更字第41號
聲  請  人  陳淑美  
代  理  人  蔡勝雄扶助律師
上列聲請人因消費者債務清理事件聲請更生，本院裁定如下：
    主  文
聲請人即債務人陳淑美自中華民國一一一年三月三十一日下午五
時起開始更生程序。
本件更生程序之進行由辦理更生執行事務之司法事務官為之。
    理  由
一、按本條例所稱消費者，指5年內未從事營業活動或從事小規
    模營業活動之自然人，消費者債務清理條例（下稱消債條例
    ）第2條第1項定有明文。次按債務人對於金融機構負債務者
    ，在聲請更生或清算前，應向最大債權金融機構請求協商債
    務清償方案，或向其住、居所地之法院或鄉、鎮、市、區調
    解委員會聲請債務清理之調解，消債條例第151條第1項定有
    明文。再按債務人不能清償債務或有不能清償之虞者，得依
    本條例所定更生或清算程序，清理其債務；債務人無擔保或
    無優先權之本金及利息債務總額未逾新臺幣（下同）1,200
    萬元者，於法院裁定開始清算程序或宣告破產前，得向法院
    聲請更生；法院開始更生程序之裁定，應載明其年、月、日
    、時，並即時發生效力；法院裁定開始更生或清算程序後，
    得命司法事務官進行更生或清算程序；必要時，得選任律師
    、會計師或其他適當之自然人或法人一人為監督人或管理人
    ，消債條例第3條、第42條第1項、第45條第1項、第16條第1
    項分別定有明文。
二、聲請意旨略以：聲請人即債務人陳淑美因積欠信用卡等債務
    ，前與最大債權金融機構即凱基商業銀行股份有限公司（下
    稱凱基商銀）進行債務調解，惟調解不成立，又聲請人所欠
    之無擔保或無優先權債務總額未逾1,200萬元，亦未經法院
    裁定開始清算程序或宣告破產，且聲請人現無業，每月僅有
    老人年金3,772元及擔任志工之7,000元至1萬元不等車馬費
    ，已無法償還任何債務，是聲請人確有不能清償債務或有不
    能清償債務之虞。為此，爰依消債條例第3條之規定，聲請
    裁定准予更生等語。
三、經查：
  ㈠聲請人前因積欠凱基商銀等金融機構無擔保或無優先權債務
    ，於民國110年5月4日具狀向本院聲請消債條例前置調解，
    經本院以110年度司消債調字第30號消費者債務清理調解事
    件受理在案，最大債權金融機構永豐商銀認最低還款方案已
    逾聲請人每月收入，致調解不成立等情，業經本院依職權調
    閱上開卷宗核閱無訛，堪可認定。是聲請人於調解不成立後
    聲請更生，本院自應綜合聲請人目前全部收支及財產狀況，
    評估是否有「不能清償債務或有不能清償之虞」之情形。
  ㈡關於聲請人之財產及收入
    聲請人名下無財產且亦無需扶養之人，目前無業，每月收入
    僅有老人年金約3,772元及擔任志工所領取之車馬費7,000元
    至1萬元不等等語，經核與其全國財產稅總歸戶財產查詢清
    單及聲請人之合作金庫銀行存款存摺明細、郵政存簿儲金簿
    明細相符，且併觀聲請人提出之108年及109年度國稅局綜合
    所得稅各類所得資料清單所示（詳本院卷第20頁、第22頁、
    第32頁至第33頁、第72頁），聲請人每月平均收入10,543元
    【計算式：[108年所得總額120,565元＋109年所得總額41,93
    2元+（每月老人年金3,772元×24個月）]÷24月＝10,543元，
    元以下四捨五入】，因別無其他資料可認聲請人有其他收入
    ，故本院認以每月收入10,543元核算聲請人目前償債能力基
    礎，應屬妥適。
  ㈢關於聲請人之必要支出
    按債務人必要生活費用，以最近1年衛生福利部或直轄市政
    府所公告當地區每人每月最低生活費1.2倍定之，消債條例
    第64條之2第1項定有明文。是依最近1年衛生福利部所公告
    之111年臺灣省每月最低生活費14,230元之1.2倍計算之，聲
    請人之必要生活費用，即應以17,076元之標準認定，則聲請
    人陳報其個人每月生活費用約14,866元，未逾上開標準，應
    可採信。
  ㈣準此，聲請人每月收入10,543元扣除每月必要支出14,866元
    後，已為負數，確已不足清償所積欠之凱基商銀等債權人之
    債務共5,304,147元【參財團法人金融聯合徵信中心查詢當
    事人綜合信用報告回覆書、債權人陳報狀、前置調解債權明
    細表。詳本院卷第23頁至第26頁、第60頁至第61頁】。從而
    ，聲請人主張已不能清償債務，聲請本院准予更生，依所舉
    事證及本院調查結果，即無不合。此外，債務人尚無經法院
    裁定開始清算或宣告破產之情事，復查無債務人有消費者債
    務清償條例第6條第3項、第8條或第46條各款所列之事由存
    在，則債務人聲請更生，即屬有據，應予准許，爰裁定如主
    文第1項所示。
四、次按，法院開始更生程序後，得命司法事務官進行更生程序
    ，消費者債務清理條例第16條第1項亦有明文，併裁定如主
    文第2項。
中　　華　　民　　國　　111 　年　　3 　　月　　31　　日
                  民事第一庭  法　官　吳俐臻
以上正本係照原本作成。
本裁定不得抗告。
本件裁定已於111年3月31日下午5時公告。
中　　華　　民　　國　　111 　年　　3 　　月　　31　　日
                              書記官   王品涵